【裁判字號】    97,訴,741
【裁判日期】    970627
【裁判案由】    期貨交易法等
【裁判全文】
臺灣臺北地方法院刑事判決              97年度訴字第741 號
公  訴  人  臺灣臺北地方法院檢察署檢察官
被      告  甲○○
            乙○○
上二人共同
選任辯護人  林梅玉律師
上列被告等因期貨交易法等案件，經檢察官提起公訴（97年度偵
字第14220 號），被告二人於本院準備程序就被訴事實均為有罪
之陳述，經受命法官告知被告、選任辯護人、檢察官之簡式審判
程序意旨，並聽取被告、選任辯護人、檢察官之意見後，本院合
議庭裁定由受命法官獨任依簡式審判程序審理、判決如下：
    主  文
甲○○共同犯期貨交易法第一百十二條第三款之非法經營期貨交
易業務罪，累犯，處有期徒刑肆月。扣案如附表壹所示之物均沒
收之。
乙○○共同犯期貨交易法第一百十二條第三款之非法經營期貨交
易業務罪，處有期徒刑月。緩刑貳年。扣案如附表壹所示之物
均沒收之。
    事  實
一、甲○○前於民國94年間因違反商標法案件，經臺灣土林地方
    法院以94年年度簡字第459號簡易判決處刑有期徒刑4月確定
    ，嗣於94年8 月22日易科罰金執行完畢，其所受宣告之刑，
    以已執行論。
二、詎甲○○猶不知悔改，明知經營期貨交易事業，須經主管機
    關財政部證券暨期貨管理委員會之許可，並發給許可證照，
    始得營業，卻未得核准，夥同其妹乙○○共同基於非法經營
    期貨交易事業之犯意聯絡，接續自95年4月間某日起96年5月
    3 日止，未經設立登記，擅自以未經合法設立登記之「富源
    資訊交易公司」名義，對外招攬不特定投資人，從事臺灣加
    權股價指數期貨（下稱臺指期）交易，先由甲○○租用臺北
    市○○區○○街6號2樓及臺北市○○區○○街26號之2 四樓
    之3、28號之1十樓之1 ，作為招攬顧客、通訊接單場所及辦
    公之用，再以乙○○之名義申請02─00000000（以下電話均
    以02為區域號碼）、00000000、00000000、00000000、0000
    0000、00000000、00000000、00000000、00000000、000000
    00等10線電話接受客戶下單，另以乙○○之配偶即不知情之
    王子興之名義，申請00000000、00000000、00000000、0000
    0000、00000000、00000000、00000000、00000000、000000
    00、00000000、00000000、00000000、00000000、00000000
    及00000000等15線電話作為開發客戶及招攬業務之聯絡工具
    後，甲○○及乙○○即僱用接單人員王怡萍、王姵穎、黃怡
    珊、廖靜如、賴冠伶、詹詩韻、許員慈及王妙枝等8 人（另
    行簽分偵辦），負責錄音、接單及結算投資人下單情況，投
    資人需先將個人身分證資料、聯絡方式及帳戶資料，傳真至
    0000 0000號電話與乙○○，乙○○即提供1組代號及電話號
    碼，供投資以該代號撥打該電話號碼方得下單投資，投資方
    法係以每口為交易單位，每口數指數每點有新臺幣（下同）
    200元、50元或20元等3種下單計價方式，由甲○○或乙○○
    與投資人共同選擇其一交易方式，並依交易當時臺灣期貨交
    易所所公布之臺指期指數為基準，投資人須決定做多或做空
    ，待平倉後將漲跌點之落差點數乘以下單口數及每點200 元
    、50元或20元之計價基數結算交易盈虧金額，另每口尚須收
    取300元或400元之手續費，如投資人投資虧損，則需將虧損
    金額連同手續費匯款至乙○○、甲○○在中國信託商業銀行
    所開設之帳號000000000000號及000000000000號帳戶中，如
    投資人獲利，甲○○或乙○○在扣除手續費後，即由彭德隆
    在合作金庫銀行忠孝分行、圓山分行，或許員慈在合作金庫
    銀行雙和分行帳號：0000000000000 號之帳戶匯款與投資人
    ，甲○○及乙○○迄今已獲利約200 萬元許。嗣經法務部調
    查局北部地區機動工作組人員於96年5月3日，在上開處所，
    依法搜索並扣得如後附表壹渠所有供犯罪所用之物，與附表
    貳所示之物，查悉上情，餘述詳如附表壹、貳所示。
三、案經法務部調查局北部地區機動工作組報請臺灣臺北地方法
    院檢察署檢察官偵查起訴。
    理  由
壹、程序方面
一、按除被告所犯為死刑、無期徒刑、最輕本刑為三年以上有期
    徒刑之罪或高等法院管轄第一審案件者外，於法院行準備程
    序進行中，被告先就被訴事實為有罪之陳述時，審判長得告
    知被告簡式審判程序之旨，並聽取當事人、代理人、辯護人
    及輔佐人之意見後，裁定進行簡式審判程序；且受命法官行
    準備程序，與法院或審判長有同一之權限；又簡式審判程序
    之證據調查，不受刑事訴訟法第159 條第1 項、第161 條之
    2 、第161 條之3 、第163 條之1 及第164 條至第170 條規
    定之限制，刑事訴訟法第273 條之1 第1 項、第279 條第2
    項前段、第273 條之2 分別定有明文。
二、查本件被告甲○○、乙○○所犯為死刑、無期徒刑、最輕本
    刑為三年以上有期徒刑以外之罪，且非高等法院管轄第一審
    之案件，其於準備程序就前揭被訴事實為有罪之陳述，經受
    命法官告知簡式審判程序之旨，並聽取當事人之意見後，本
    院合議庭認無不得或不宜改依簡式審判程序進行之處，爰依
    刑事訴訟法第273條之1第1 項，裁定本件由受命法官獨任進
    行簡式審判程序，合先敘明。
貳、實體方面
一、上揭事實，業據被告甲○○、乙○○於本院97年6 月13日準
    備程序、審判程序時均供承不諱，核與證人詹詩韻、王怡萍
    、黃怡珊、王姵穎、王妙枝、賴冠伶、許員慈、廖靜如等人
    於法務部調查局北部地區機動工作組之96年5月3日調查時證
    述情節大致符（見臺灣臺北地方法院檢察署96年度偵字第14
    220 號卷一，以下簡稱偵卷一，第29至82頁），與證人倪衍
    霖、方欽樞於法務部調查局北部地區機動工作組之96年4 月
    19日調查時證述情節亦大致吻合（見偵卷一，第83至88頁）
    ，並有扣押96年度藍保管字第1801號物品清單、稅務電子閘
    門財產所得調件明細表、中國信託商業銀行股份有限公司96
    年5 月23日中信銀集作字第96504214號函檢附被告甲○○相
    關資料（含被告甲○○之中國信託銀行帳號000000000000號
    帳戶交易明細）中國信託商業銀行95年9 月26日中信銀集作
    000000000047號函檢附被告乙○○000000000000帳號相關資
    料（含被告乙○○上開帳戶交易明細）、被告乙○○及王子
    興通聯調閱查詢單、中華電信股份有限公司臺灣北區電信分
    公司台北南區營運處96年4月19日北南帳字第0960000155 號
    函檢附00-000000000等25縣市內電話繳費資料一覽表及96年
    2月、3月電信費明細清單、證人王姵穎及許員慈通聯調閱查
    詢單、市話門號00000000及00000000號95年9月至96年3月之
    電話帳單影本、土地建物查詢資料、公司登記資料查詢畫面
    及如附表壹、貳所示之物扣案在卷可稽（見偵卷一，第4 頁
    、第92至94頁、第95至399 頁）（見臺灣臺北地方法院檢察
    署96年度偵字第14220號卷二，以下簡稱偵卷二，第1至175
    頁、第227 頁）。綜上，足見被告二人自白與事實相符，應
    堪採信。
二、經查，被告甲○○、乙○○共同接續自95年4 月間某日起96
    年5月3日止，擅自以未經合法設立登記之「富源資訊交易公
    司」名義，對外招攬不特定投資人，從事臺灣加權股價指數
    期貨交易之上開犯行，核其二人所為，係犯違反期貨交易法
    第56條而構成期貨交易法第112條第3款之非法經營期貨交易
    業務罪、公司法第19條第2 項未經設立登記，不得以公司名
    義經營業務罪。被告二人自95年4 月間某日起96年5月3日止
    ，在上址，接續以未經設立登記之「富源資訊交易公司」，
    從事臺灣加權股價指數期貨交易之行為，係於密切接近之時
    地實施，侵害同一之法益，各行為之獨立性極為薄弱，依一
    般社會健全觀念，在時間差距上，難以強行分開，在刑法評
    價上，較為合理，應成立接續犯（最高法院86年臺上字第32
    95號判例意旨參照），是被告二人以一接續行為，同時觸犯
    上開公司法第19條第2 項未經設立登記，不得以公司名義經
    營業務罪，與違反期貨交易法第112條第3款之非法經營期貨
    交易業務罪之二罪，為想像競合犯，應依刑法第55條規定論
    以一較重之違反期貨交易法第112條第3款之非法經營期貨交
    易業務罪。又被告二人間，就上開犯行均有犯意之聯絡及行
    為之分擔，應依刑法第28條論以共同正犯。被告甲○○有如
    事實所示之犯罪科刑及執行情形，有卷附之臺灣高等法院被
    告前案紀錄表可稽，其於上開有期徒刑執行完畢後5 年內，
    再犯本件有期徒刑以上之罪，為累犯，應依刑法第47條第1
    項規定，加重其刑。玆審酌被告二人犯行坦認犯行，並有悔
    改之意，且被告乙○○前無任何前科紀錄，有臺灣高等法院
    被告乙○○前案紀錄表1 份附卷為憑，足見其素行尚稱良好
    ，又其二人犯罪動機係為賺錢，並考量其二人已不再營業及
    及犯後態度良好、營業時間、被告家有幼子須照料撫養等一
    切情狀，爰各量處如主文所示之刑，用啟自新。扣案如附表
    壹所示之物為共同正犯之被告乙○○所有供本件犯罪所用之
    物，依共犯理論之共犯所有供犯本罪所用之物，上開附表壹
    所示物品依刑法第38條第1項第2款前段規定宣告沒收之。至
    於扣案如附表貳所示之物非專供犯本罪所用之物，且係私人
    所用之物，亦非違禁物，故不予宣告沒收。餘述詳如後附表
    壹、貳所示，併此敘明。
三、末查，被告乙○○前無任何前科紀錄，有臺灣高等法院被告
    乙○○前案紀錄表1 份附卷為憑，足見其素行尚稱良好，再
    酌被告於本院97年6 月13日準備程序、審判程序時供承不諱
    ，並有悔改之意，有上開本院筆錄在卷可佐，是被告乙○○
    經此偵審程序並受有期徒刑宣告之教訓，應知警惕，本院斟
    酌再三，認其所受刑之宣告以暫不執行為適當，爰併予宣告
    緩刑2年，以勵自新。
四、至於被告二人所犯違反期貨交易法第112條第1項第3 款之法
    定刑係「處七年以下有期徒刑，得併科新臺幣三百萬元以下
    罰金」，與刑法第41條第1 項前段規定「犯最重本刑為五年
    以下有期徒刑以下之刑之罪，而受六個月以下有期徒刑或拘
    役之宣告者，得以新臺幣一千元、二千元或三千元折算一日
    ，易科罰金」不該當，自不生諭知宣告易科罰金之折算標準
    ，附此併明。
據上論斷，應依刑事訴訟法第273條之1第1項、第299條第1 項前
段，期貨交易法第112條第3款，公司法第19條第2項，刑法第11
條前段、第28條、第55條、第47條第1 項、第74條第1項第1款、
第38條第1項第2款前段，判決如主文。
本案經檢察官王育珍到庭執行職務。
中    華    民    國      97    年  6    月     27    日
                  刑事第十六庭長法  官  施添寶
以上正本證明與原本無異。
如不服本判決應於收受本判決後10日內向本院提出上訴書狀，並
應敘述具體理由，如未敘述上訴理由者，應於上訴期間屆滿後20
日內補提理由書狀於本院（均須按他造當事人之人數附繕本）「
切勿逕送上級法院」。告訴人或被害人如對於本判決不服者，應
具備理由請求檢察官上訴，其上訴期間之計算係以檢察官收受判
決正本之日期為準。
                                書記官  陳弘文
中    華    民    國      97    年  6    月     27    日
附錄本案判決論罪科刑法條
期貨交易法第112條
有下列情事之一者，處七年以下有期徒刑，得併科新臺幣三百萬
元以下罰金：
一、未經許可，擅自經營期貨交易所或期貨交易所業務者。
二、未經許可，擅自經營期貨結算機構者。
三、違反第五十六條第一項之規定者。
四、未經許可，擅自經營槓桿交易商者。
五、未經許可，擅自經營期貨信託事業、期貨經理事業、期貨顧
    問事業或其他期貨服務事業者。
六、期貨信託事業違反第八十四條第一項規定募集期貨信託基金
    者。
七、違反第一百零六條、第一百零七條或第一百零八條第一項之
    規定者。
期貨交易法第56條
非期貨商除本法另有規定者外，不得經營期貨交易業務。
期貨商須經主管機關之許可並發給許可證照，始得營業。
外國期貨商須經中華民國政府認許，且經主管機關之許可並發給
許可證照，始得營業。
期貨商之分支機構，非經主管機關許可並發給許可證照，不得設
立或營業。
期貨商之組織形態、設置標準及管理規則，由主管機關定之。
公司法第19條
未經設立登記，不得以公司名義經營業務或為其他法律行為。
違反前項規定者，行為人處1 年以下有期徒刑、拘役或科或併科
新臺幣15萬元以下罰金，並自負民事責任；行為人有二人以上者
，連帶負民事責任，並由主管機關禁止其使用公司名稱。
附表壹：以下係指臺灣臺北地方法院檢察署96年度偵字第14220
        號，以下簡稱偵卷一。
        沒收物品如下
┌────┬────┬──┬───┬─────┬─────┬─────┐
│編號    │品名    │數量│所有人│沒收依據法│扣押物品目│備註      │
├────┤        │    │      │條(刑法)  │錄表      │          │
│扣押物編│        │    │      │          │          │          │
│號      │        │    │      │          │          │          │
├────┼────┼──┼───┼─────┼─────┼─────┤
│1       │交易資料│5冊 │乙○○│第38條第1 │偵卷一第22│          │
│A01-1   │        │    │      │項2款     │頁        │          │
├────┼────┼──┼───┼─────┼─────┼─────┤
│2       │空白交易│2冊 │乙○○│第38條第1 │偵卷一第22│          │
├────┤單      │    │      │項2款     │頁        │          │
│A02-1   │        │    │      │          │          │          │
├────┼────┼──┼───┼─────┼─────┼─────┤
│3       │文件資料│2冊 │乙○○│第38條第1 │偵卷一第22│          │
├────┤        │    │      │項2款     │頁        │          │
│A03-1   │        │    │      │          │          │          │
├────┼────┼──┼───┼─────┼─────┼─────┤
│4       │電話帳單│1份 │乙○○│第38條第1 │偵卷一第22│          │
├────┤        │    │      │項2款     │頁        │          │
│A04     │        │    │      │          │          │          │
├────┼────┼──┼───┼─────┼─────┼─────┤
│5       │記事本  │2冊 │乙○○│第38條第1 │偵卷一第22│          │
├────┤        │    │      │項2款     │頁        │          │
│A05-1   │        │    │      │          │          │          │
├────┼────┼──┼───┼─────┼─────┼─────┤
│6       │空白匯款│1冊 │乙○○│第38條第1 │偵卷一第22│          │
├────┤單      │    │      │項2款     │頁        │          │
│A06     │        │    │      │          │          │          │
├────┼────┼──┼───┼─────┼─────┼─────┤
│7       │代收票據│1本 │乙○○│第38條第1 │偵卷一第22│          │
├────┤紀錄簿  │    │      │項2款     │頁        │          │
│A08     │        │    │      │          │          │          │
├────┼────┼──┼───┼─────┼─────┼─────┤
│8       │本票    │11張│乙○○│第38條第1 │偵卷一第22│          │
├────┤        │    │      │項2款     │頁        │          │
│A09     │        │    │      │          │          │          │
├────┼────┼──┼───┼─────┼─────┼─────┤
│9       │表格資料│4張 │乙○○│第38條第1 │偵卷一第22│          │
├────┤        │    │      │項2款     │頁        │          │
│A10     │        │    │      │          │          │          │
├────┼────┼──┼───┼─────┼─────┼─────┤
│10      │客戶下單│1份 │乙○○│第38條第1 │偵卷一第22│          │
├────┤紀錄    │    │      │項2款     │頁        │          │
│A11     │        │    │      │          │          │          │
├────┼────┼──┼───┼─────┼─────┼─────┤
│11      │文件資料│2頁 │乙○○│第38條第1 │偵卷一第23│          │
├────┤        │    │      │項2款     │頁        │          │
│A12     │        │    │      │          │          │          │
├────┼────┼──┼───┼─────┼─────┼─────┤
│12      │下單資料│1冊 │乙○○│第38條第1 │偵卷一第23│          │
├────┤(詹詩韻)│    │      │項2款     │頁        │          │
│A14     │        │    │      │          │          │          │
├────┼────┼──┼───┼─────┼─────┼─────┤
│13      │交易單  │1冊 │乙○○│第38條第1 │偵卷一第23│          │
├────┤        │    │      │項2款     │頁        │          │
│A15     │        │    │      │          │          │          │
├────┼────┼──┼───┼─────┼─────┼─────┤
│14      │交易錄音│38捲│乙○○│第38條第1 │偵卷一第23│          │
├────┤帶      │    │      │項2款     │頁        │          │
│A17     │        │    │      │          │          │          │
├────┼────┼──┼───┼─────┼─────┼─────┤
│15      │絞毀文件│1袋 │乙○○│第38條第1 │偵卷一第23│          │
├────┤        │    │      │項2款     │頁        │          │
│A18-1   │        │    │      │          │          │          │
├────┼────┼──┼───┼─────┼─────┼─────┤
│16      │燒燬文件│1箱 │乙○○│第38條第1 │偵卷一第23│          │
├────┤        │    │      │項2款     │頁        │          │
│A18-2   │        │    │      │          │          │          │
├────┼────┼──┼───┼─────┼─────┼─────┤
│17      │銷毀下單│1卷 │乙○○│第38條第1 │偵卷一第23│          │
├────┤錄音帶  │    │      │項2款     │頁        │          │
│A19     │        │    │      │          │          │          │
├────┼────┼──┼───┼─────┼─────┼─────┤
│18      │電腦主機│3台 │乙○○│第38條第1 │偵卷一第23│          │
├────┤        │    │      │項2款     │頁        │          │
│A20-A22 │        │    │      │          │          │          │
├────┼────┼──┼───┼─────┼─────┼─────┤
│19      │錄音機  │39具│乙○○│第38條第1 │偵卷一第23│由偵卷一19│
├────┤        │    │      │項2款、第3│頁        │30、36背面│
│A23     │        │    │      │項        │          │、42頁等被│
│        │        │    │      │          │          │告及證人之│
│        │        │    │      │          │          │供述得知專│
│        │        │    │      │          │          │供犯罪使用│
│        │        │    │      │          │          │，且為被告│
│        │        │    │      │          │          │所有，應予│
│        │        │    │      │          │          │扣押      │
│        │        │    │      │          │          │          │
│        │        │    │      │          │          │          │
├────┼────┼──┼───┼─────┼─────┼─────┤
│20      │電話機  │40具│乙○○│第38條第1 │偵卷一第24│由偵卷一19│
├────┤        │    │      │項2款、第3│頁        │、30、36背│
│A24-1   │        │    │      │項        │          │面、42頁等│
│        │        │    │      │          │          │被告及證人│
│        │        │    │      │          │          │之供述得知│
│        │        │    │      │          │          │專供犯罪使│
│        │        │    │      │          │          │用，且為被│
│        │        │    │      │          │          │告所有，應│
│        │        │    │      │          │          │予扣押    │
│        │        │    │      │          │          │          │
│        │        │    │      │          │          │          │
├────┼────┼──┼───┼─────┼─────┼─────┤
│21      │電腦螢幕│1台 │乙○○│第38條第1 │偵卷一第24│由偵卷一30│
├────┤        │    │      │項2款、第3│頁        │背面、31、│
│A25     │        │    │      │項        │          │36背面、40│
│        │        │    │      │          │          │、41頁等被│
│        │        │    │      │          │          │告及證人之│
│        │        │    │      │          │          │供述得知專│
│        │        │    │      │          │          │供犯罪使用│
│        │        │    │      │          │          │，且為被告│
│        │        │    │      │          │          │所有，應予│
│        │        │    │      │          │          │扣押      │
│        │        │    │      │          │          │          │
│        │        │    │      │          │          │          │
└────┴────┴──┴───┴─────┴─────┴─────┘
附表貳：不沒收物品
┌────┬────┬──┬───┬───────┐
│編號    │品名    │數量│所有人│ 備註         │
├────┤        │    │      │              │
│扣押物編│        │    │      │              │
│號      │        │    │      │              │
├────┼────┼──┼───┼───────┤
│1       │存摺    │3冊 │乙○○│私人物品，非專│
├────┤        │    │      │供犯罪使用    │
│A07     │        │    │      │              │
├────┼────┼──┼───┼───────┤
│2       │存摺    │1冊 │乙○○│私人物品，非專│
├────┤        │    │      │供犯罪使用    │
│A13     │        │    │      │              │
├────┼────┼──┼───┼───────┤
│3       │提款卡  │6張 │乙○○│私人物品，非專│
├────┤        │    │      │供犯罪使用    │
│A16     │        │    │      │              │
└────┴────┴──┴───┴───────┘


司法院資訊處製作；財團法人民間司法改革基金會備份。
